臺灣臺北地方法院刑事判決　　　　　　　100年度易字第704號
公　訴　人　臺灣臺北地方法院檢察署檢察官
被　　　告　蔣建龍
上列被告因竊盜等案件，經檢察官提起公訴（100 年度偵字第39
76號），本院判決如下：
    主  文
蔣建龍攜帶兇器竊盜，累犯，處有期徒刑捌月；扣案之手電筒壹
支沒收。又行使變造汽車駕駛執照，足以生損害於公眾及他人，
累犯，處有期徒刑肆月；扣案之變造「陳豊富」汽車駕駛執照壹
張沒收。又攜帶兇器竊盜，累犯，處有期徒刑拾月；未扣案之螺
絲起子壹支沒收。應執行有期徒刑壹年陸月，扣案之手電筒壹支
、變造之「陳豊富」汽車駕駛執照壹張及未扣案之螺絲起子壹支
均沒收。
    事  實
一、蔣建龍前因偽造文書及偽造貨幣案件，經本院以91年度訴字
    第879 號判決判處有期徒刑2 年4 月及3 年2 月，合併定應
    執行有期徒刑5 年4 月確定，於民國95年1 月13日因縮短刑
    期假釋出監並付保護管束，後其假釋遭撤銷，復入監執行殘
    刑；其前另因贓物案件，應本院以96年度易字第487 號判決
    判處有期徒刑3 月，減為有期徒刑1 月又15日確定，又因幫
    助詐欺案件，經臺灣士林地方法院以97年度士簡字第399 號
    判決判處有期徒刑2 月確定，該兩罪後定應執行刑3 月，並
    與前揭減刑後之殘刑9 月2 日接續執行，甫於99年3 月1 日
    縮刑期滿執行完畢。
二、蔣建龍意圖為自己不法所有，基於竊盜犯意，於100 年1 月
    18日凌晨某時，持路邊撿拾非其所有但客觀上足以威脅人之
    生命、身體安全並可供兇器使用之鐵條1 把（未扣案）及其
    所有之手電筒1 把（已扣案），破壞計程車司機陳豊富（起
    訴書誤載為陳豐富）所有停放在臺北市○○區○○路與辛亥
    路口旁7 號停車格內之營業用自小客車（車牌號碼733-C2號
    ）右後側門玻璃（毀損部分未據告訴）後，進入車內竊取陳
    豊富所有之現金新臺幣（下同）600 元及陳豊富國民身分證
    、汽車駕駛執照（下稱汽車駕照）、行車執照、中國信託銀
    行信用卡、衛星導航、永豐銀行帳戶存摺及提款卡等物得手
    （除現金及汽車駕照外，餘均丟棄）。
三、蔣建龍因自身駕照遭吊扣與另案遭通緝，故竊得陳豊富之汽
    車駕照後亟思變造以掩飾自己身分，遂基於行使變造特種文
    書之犯意，於兩日後之同年月20日，在其當時位於新北市○
    ○區○○街138 巷5 號6 樓之住處內，將上開汽車駕照之膠
    膜撕開並換貼自己相片，而變造陳豊富名義之汽車駕照（已
    扣案），並隨身攜帶備供己用；復於同年2 月4 日凌晨4 時
    5 分許，意圖為自己不法所有，另基於竊盜犯意，以其所有
    同可供兇器使用之螺絲起子1 把（未扣案，但無證據證明業
    已滅失），破壞楊振遠及其公司司機共同使用其妻劉家樺所
    有停放在新北市○○區○○路1 段190 之7 號前路邊之自小
    客貨車（車牌號碼0900-YQ 號）左前車門門鎖（毀損部分未
    據告訴）後進入車內，再以車內非其所有之不詳水果刀割斷
    車內楊振遠所有之電子主機電線（毀損部分同未據告訴）而
    將該電子主機暫放在副駕駛座上，因而竊取得手（其餘現金
    等物部分，詳下不另為無罪之諭知）；嗣因路過民眾當場見
    其形跡可疑報警處理，臺北市政府警察局新店分局碧潭派出
    所林志榮、林松達據報後前往現場，令仍在車內之蔣建龍下
    車查驗身分，蔣建龍竟將前揭變造之陳豊富汽車駕照持交員
    警供查驗而行使之，足以生損害於監理機關管理駕籍資料之
    正確性及陳豊富本人，惟因查無陳豊富前案紀錄，但蔣建龍
    未能合理交代其在車內之原因，員警已生蔣建龍涉嫌竊盜等
    案之合理懷疑，遂徵得其同意後帶同返所接受調查，再因查
    得陳豊富先前發現車內物品失竊時報案之紀錄，據以詢問蔣
    建龍，其方吐實上情，因而查獲，並扣得蔣建龍所有供行竊
    所用之手電筒及因變造而生之陳豊富汽車駕照（含其上蔣建
    龍之照片）1 張。
四、案經新北市政府警察局新店分局報請臺灣臺北地方法院檢察
    署檢察官偵查起訴。
    理  由
一、證據能力：
    本件認定事實所引用之卷內所有卷證資料（包含人證、物證
    、書證，詳下述），並無證據證明係公務員違背法定程序所
    取得，被告蔣建龍迄至言詞辯論終結均未就本院提示之卷證
    之證據能力有所爭執或聲明異議（見本院卷第118 頁審判筆
    錄），且卷內之傳聞書證，亦無刑事訴訟法第159 條之4 之
    顯有不可信之情況或其他不得作為證據之情形，本院認引為
    證據為適當，是依刑事訴訟法第159 條之4 、之5 等規定，
    下述認定事實所引用之證據方法均有證據能力，合先敘明。
二、認定事實：
    上開事實，業據被告於本院訊問時全部坦承不諱（見本院卷
    第38、39、117 至119 頁等筆錄），證人陳豊富、楊振遠及
    林志榮分別於警詢或本院審理（調查）時證述車內物品失竊
    及查獲經過甚詳，核與被告之自白大致相符，此外，並有扣
    案之手電筒1 把及陳豊富名義之汽車駕照1 張為憑，比對陳
    豊富申請補發之汽車駕照及扣案之汽車駕照上照片（見偵卷
    第19頁及27頁）即知，扣案者乃被告換貼自己照片變造而得
    無疑，另有車籍查詢資料、搜索扣押筆錄、被告檔存照片與
    通緝資料及現場照片等件在卷可稽，堪信被告上開於本院之
    任意性自白核與事實相符而可採信，且足認被告與事實欄所
    載事實相悖之辯解均非實情，則本案事證已臻明確，被告各
    該犯行均足堪認定，自均應依法論科。
三、論罪科刑：
  (一)按刑法第321 條第1 項第3 款之攜帶兇器竊盜罪，係以行為
    人攜帶兇器竊盜為其加重條件，此所謂兇器，其種類並無限
    制，凡客觀上足對人之生命、身體、安全構成威脅，具有危
    險性之兇器均屬之，且祇須行竊時攜帶此種具有危險性之兇
    器為已足，並不以攜帶之初有行兇之意圖為必要（最高法院
    79年台上字第5253號判例參照）。被告兩度行竊時，各持鐵
    條及螺絲起子為之，且均已竊得被害人陳豊富及楊振遠所有
    之車內物品（詳如事實欄所載），是核被告此兩度所為，均
    係犯刑法第321 條第1 項第3 款之攜帶兇器竊盜罪。又被告
    將竊得之陳豊富汽車駕照換貼自己照片並持交員警供查驗身
    分而行使該變造之汽車駕照特種文書，足生損害於監理機關
    管理駕籍之正確性及陳豊富本人，是核被告此部分所為，係
    犯刑法第216 條、第212 條之行使變造特種文書罪。被告行
    使前變造之低度行為，為嗣後行使之高度行為所吸收，不另
    論罪。檢察官就被告之竊盜犯嫌雖認均成立刑法第320 條第
    1 項之普通竊盜罪，但於起訴書犯罪事實欄分別載明被告破
    壞陳豊富車門門鎖及以螺絲起子破壞楊振遠車門門鎖行竊之
    事實，公訴人所引法條顯有誤會，惟起訴之社會基礎事實相
    同，本院自得變更起訴法條如上；至於行使變造特種文書罪
    部分，因已經公訴檢察官當庭更正起訴法條（見本院卷第44
    頁筆錄），自無變更起訴法條之問題。被告所犯該3 罪，犯
    意各別、行為或罪名不同，自應分論併罰。
  (二)檢察官雖謂被告進入楊振遠車內行竊後，除竊得電子主機（
    含電線）外，另竊得楊振遠所有之現金100 元、副駕駛座安
    全氣囊、汽車行照及保險卡，固非無據；然被告對此堅詞否
    認犯罪，辯稱身上為警查扣之現金230 元（50元硬幣2 枚、
    10元硬幣12枚、5 元硬幣1 枚、1 元硬幣5 枚，共係230 元
    ，警製扣押物品目錄表及起訴書所記載之260 元，均為誤載
    ，各經分局及檢察官函覆或當庭更正之）是自己的錢，不是
    偷來的，其他東西也都沒有偷。經查，證人即查獲員警林志
    榮業已於本院訊問時到庭具結證實除被告身上扣得230 元外
    ，並未發現楊振遠之安全氣囊、汽車行照及保險卡，車子移
    開沒找到、旁邊是斷崖也無法下去找、現場沒有監視器可以
    調閱（見本院卷第43頁筆錄），並有現場照片7 張可佐其說
    （見偵卷第33至36頁），另證人楊振遠則證稱不知道車內副
    駕駛座有無安全氣囊（見本院卷第62頁訊問筆錄），衡諸本
    案查獲經過，林志榮等員警據報前往現場時，被告仍在車內
    行竊中，如有行竊所謂安全氣囊、汽車行照及保險卡之行為
    ，被告當無先行棄置旁邊斷崖或任何不詳地點以致員警於到
    場後未能尋獲之理，至於現金，雖楊振遠證稱車內大約有10
    0 元左右零錢不見，但因被告身上為警查獲之銅板，數量非
    多，被告稱係其所有，並非毫無可能，不能因被告進入車內
    係為行竊即遽謂其身上零錢全部或部分為行竊而得，且該車
    除楊振遠外，另有其公司不詳司機共同使用，車內零錢是否
    有楊振遠所不知之其他原因而用盡，尚無法完全排除其可能
    性，則此部分被告行竊所得之物，案情仍有可疑之處，被告
    自白其他犯行之外，對此部分犯嫌於警詢時起即堅詞否認（
    見偵卷第7 、8 頁筆錄），檢察官又無其他舉證，本院復查
    無其他積極證據，「事證有疑，利歸被告」，此部分被告犯
    嫌自屬不能證明，惟如成立犯罪，與被告前揭行竊楊振遠車
    內主機得手有罪之部分具有單純一罪之關係，故不另為無罪
    諭知，僅附此敘明。
  (三)查被告前因偽造文書及偽造貨幣案件，經本院以91年度訴字
    第879 號判決判處有期徒刑2 年4 月及3 年2 月，合併定應
    執行有期徒刑5 年4 月確定，於95年1 月13日因縮短刑期假
    釋出監並付保護管束，後其假釋遭撤銷，復入監執行殘刑；
    其前另因贓物案件，應本院以96年度易字第487 號判決判處
    有期徒刑3 月，減為有期徒刑1 月又15日確定，又因幫助詐
    欺案件，經臺灣士林地方法院以97年度士簡字第399 號判決
    判處有期徒刑2 月確定，該兩罪後定應執行刑3 月，並與前
    揭減刑後之殘刑9 月2 日接續執行，於99年3 月1 日縮刑期
    滿執行完畢，此有臺灣高等法院被告前案紀錄表存卷為憑，
    被告於5 年內再故意犯上開有期徒刑以上之各罪，均為累犯
    ，自應依刑法第47條第1 項之規定，各加重其刑。另被告於
    警詢中坦認各該犯行前，林志榮等查獲員警業已因被告深夜
    無故出現在他人車內、未能合理交代原因、出示他人證件顯
    然事涉偽、變造及被害人陳豊富之前發現車內物品遭竊後已
    先行報警等客觀事證，合理懷疑被告涉嫌各罪，此據證人林
    志榮證述明確，並有被告警詢筆錄等為憑，則被告此後方吐
    實所犯各節，仍無從論以自首而予以減刑，併此指明。
  (四)爰審酌被告正值壯年，竟貪圖不勞而獲，兩度行竊他人車內
    物品，所為蔑視他人財產權甚明，又為掩飾己之通緝身分，
    動念變造竊得之他人汽車駕照，復持交查獲員警，紊亂駕照
    證明駕籍之公正性與駕照名義人，惟終究所竊之物價值不高
    ，犯罪之情節尚非嚴重，參酌被害人陳豊富不想提告及楊振
    遠對本案沒有意見等意見，暨被告之素行、生活狀況、犯罪
    之動機、目的、手段、被告就各罪犯後態度之不同等一切情
    狀，各量處如主文所示之刑，並定其應執行之刑。
  (五)末被告用以行竊陳豊富車內物品之扣案手電筒1 支，被告坦
    承為其所有，另其所有用以行竊楊振遠車內主機之螺絲起子
    1 把，雖未據扣案，但無證據證明業已滅失，均應依刑法第
    38條第1 項第2 款之規定宣告沒收；又扣案之「陳豊富」汽
    車駕照（含其上被告之照片）1 張，為被告變造犯罪所生之
    物，亦應依同條項第3 款之規定宣告沒收如主文所示（變造
    所用之照片已因此併在沒收之列，自無另行宣告沒收之必要
    ）。至於未扣案之鐵條1 把、楊振遠車內不詳之水果刀1 支
    ，被告供稱乃路邊撿拾或車內拿取而得，自非被告所有之物
    ，又非管制器械等違禁物或其他應沒收之物，尚無從併予沒
    收，附此敘明。
據上論斷，應依刑事訴訟法第284 條之1 、第299 條第1 項前段
、第300 條，刑法第321 條第1 項第3 款、第216 條、第212 條
、第51條第5 款、第47條第1 項、第38條第1 項第2 款、第3 款
，判決如主文。
本案經檢察官林彥均到庭執行職務。
中    華    民    國   100    年    8     月    1     日
                  刑事第五庭  法  官  吳勇毅
上正本證明與原本無異。
如不服本判決應於收受送達後10日內向本院提出上訴書狀，並應
敘述具體理由；其未敘述上訴理由者，應於上訴期間屆滿後20日
內向本院補提理由書（均須按他造當事人之人數附繕本）「切勿
逕送上級法院」。告訴人或被害人如對於本判決不服者，應具備
理由請求檢察官上訴，其上訴期間之計算係以檢察官收受判決正
本之日期為準。
                              書記官  游秀珠
中    華    民    國   100    年    8     月    1     日
附錄論罪科刑法條全文：
中華民國刑法第321條
（加重竊盜罪）
犯竊盜罪而有下列情形之一者，處6 月以上、5 年以下有期徒刑
，得併科新臺幣10萬元以下罰金：
一、侵入住宅或有人居住之建築物、船艦或隱匿其內而犯之者。
二、毀越門扇、牆垣或其他安全設備而犯之者。
三、攜帶兇器而犯之者。
四、結夥三人以上而犯之者。
五、乘火災、水災或其他災害之際而犯之者。
六、在車站、埠頭、航空站或其他供水、陸、空公眾運輸之舟、
    車、航空機內而犯之者。
前項之未遂犯罰之。
中華民國刑法第212條
（偽造變造特種文書罪）
偽造、變造護照、旅券、免許證、特許證及關於品行、能力服務
或其他相類之證書、介紹書，足以生損害於公眾或他人者，處1
年以下有期徒刑、拘役或3 百元以下罰金。
中華民國刑法第216條
（行使偽造變造或登載不實之文書罪）
行使第210 條至第215 條之文書者，依偽造、變造文書或登載不
實事項或使登載不實事項之規定處斷。